【裁判字號】    97,財管,63
【裁判日期】    970610
【裁判案由】    指定遺產管理人
【裁判全文】
臺灣臺南地方法院家事裁定              97年度財管字第63號
聲  請  人  臺灣土地銀行股份有限公司
法定代理人  乙○○
代  理  人  甲○○
上列聲請人聲請選任被繼承人丙○○○之遺產管理人事件，本院
裁定如下：
    主      文
選任財政部國有財產局臺灣南區辦事處臺南分處為被繼承人丙○
○○之遺產管理人。
聲請程序費用新臺幣壹仟元由被繼承人丙○○○之遺產負擔。
    理      由
一、按繼承開始時，繼承人之有無不明者，由親屬會議於一個月
    內選定遺產管理人，並將繼承開始及選定遺產管理人之事由
    ，向法院報明；無親屬會議或親屬會議未於前條所定期限內
    選定遺產管理人者，利害關係人或檢察官，得聲請法院選任
    遺產管理人，並由法院依前項規定為公示催告；公示催告期
    限屆滿，無繼承人承認繼承時，其遺產於清償債權，並交付
    遺贈物後，如有剩餘，歸屬國庫；非公用國有財產以財政部
    國有財產局為管理機關， 民法第1177條、第1178條第2項、
    第1185條、國有財產法第12條分別定有明文。
二、聲請意旨略以：緣案外人沈美惠、謝泰山為共同借款人，邀
    同訴外人王本雀為連帶保證人，於民國82年4月30日分別向
    聲請人借款新臺幣3,880,000元及5,120,000元，共計9,000,
    000元，約定借款期間自82年4月30日起至97年4月30日止。
    案外人謝泰山於82年11月22日死亡，聲請人於94年8月向案
    外人謝泰山之繼承人丙○○○、謝靜華、謝靜雅、謝靜嬌、
    謝耀宗（即謝長育）等取得93年度重訴字第231號給付借款
    事件民事判決確定證明書在案。96年3月29日聲請人依上開
    執行名義強制執行被繼承人丙○○○（女，民國38年3月7日
    生，身分證統一編號：Ｚ000000000號，96年12月31日死亡，
    生前最後住所：臺南縣鹽水鎮歡雅里歡雅122號）之不動產
    ，並經鈞院於96年9月27日拍定在案，唯被繼承人丙○○○
    於96年12月31日死亡，其法定繼承人均已向鈞院聲請拋棄繼
    承權，並經鈞院97年度繼字第255號拋棄繼承事件受理在案
    致遺產無人管理，亦不能依民法第117條規定選定遺產管理
    人，以致聲請人之債權無法行使，影響聲請人權益甚鉅，為
    保障聲請人即債權人之權益，聲請人爰依法聲請本院選任財
    政部國有財產局臺灣南區辦事處臺南分處為被繼承人丙○○
    ○之遺產管理人等語。
三、聲請人主張之上開事實，業據提出借據2紙、93年度重訴字
    第231號民事判決及確定證明書各1紙、除戶戶籍謄本1紙、
    繼承系統表1紙、97年度繼字第255號拋棄繼承公告及通知稿
    各1紙（均影本）為證，經本院依職權調取本院97年度繼字
    第255號拋棄繼承卷宗審閱屬實，聲請人主張堪信為真實；
    復查被繼承人丙○○○之繼承人均已聲明拋棄繼承權，又未
    準用民法第1177條規定選定遺產管理人，而聲請人為被繼承
    人之債權人，故聲請人以利害關係人聲請選任被繼承人之遺
    產管理人，核與上開規定並無不合，應予准許。
四、查本件被繼承人丙○○○之繼承人均已拋棄繼承權，足見渠
    等對被繼承人遺產之處置已漠不關心，而被繼承人丙○○○
    之遺產，倘無人承認繼承時，將於清償債權，交付遺贈物後
    ，歸屬國庫，即無人繼承之遺產若有賸餘，終歸國家所取得
    ，則職司國有財產管理之有關機關自係最為適合擔任遺產管
    理之人，況上開機關就遺產管理之有關法律程序亦相當熟悉
    ；故為使遺產之處置順利進行，並考量遺產管理之專業性與
    公平性，是聲請人本於利害關係人身分聲請選任財政部國有
    財產局臺灣南區辦事處臺南分處為被繼承人丙○○○之遺產
    管理人，於法並無不合，應予准許。
五、依非訟事件法第21條第2項、第24條第1項，民事訴訟法第78
    條，裁定如主文。
中    華    民    國    97    年    6     月    10    日
                  家事法庭   法  官   鄭  彩  鳳
上為正本係照原本作成。
如不服本裁定，應於裁定送達後10日內向本院提出抗告狀（附具
繕本），並應繳納抗告費新臺幣1000元。
中    華    民    國    97    年    6     月    10    日
                              書記官  黃  心  怡


司法院資訊處製作；財團法人民間司法改革基金會備份。
